【裁判字號】    96,交聲,783
【裁判日期】    970516
【裁判案由】    聲明異議
【裁判全文】
臺灣臺南地方法院交通事件裁定        96年度交聲字第783號
原處分機關  交通部公路總局嘉義區監理所台南監理站
異議人即受
處分人      甲○○
上列受處分人因違反道路交通管理處罰條例案件，對於交通部
公路總局嘉義區監理所台南監理站，民國96年8月10日所為之裁
決處分（處分案號：嘉監南字第裁00-000000000號），聲明異議
，本院裁定如下：
      主  文
原處分撤銷。
甲○○不罰。
      理  由
一、原處分意旨略以：異議人即受處分人甲○○（下稱異議人）
    於民國96年5月20日零時許，因「在6個月內，駕照違規記點
    共達6點以上」，原處分機關即交通部公路總局嘉義區監理
    所台南監理站，遂於96年8月10日依道路交通管理處罰條例
    （下稱處罰條例）第63條第3項前段及第24條第1項第5款 (
    原處分漏引第24條第1項第5款)之規定，裁處異議人吊扣駕
    駛執照1個月及應接受道路交通安全講習，並於主文欄內限
    定異議人於96年9月9日以前繳送駕駛執照，逾期未繳自96年
    9 月10日起易處吊扣駕駛執照2個月，96年9月24日前未繳送
    ，自96年9月25日起易處吊銷，並逕行註銷駕駛執照，駕駛
    執照吊 (註)銷後，自96年9月25日起1年內不得重新考領駕
    駛執照等語。
二、本件聲明異議意旨略以: 本人重型機車駕照於94年8月1日遺
    失，並於94年8月18日重新申辦，原駕照疑被拾獲並遭冒用
    ，冒用人騎乘ARJ-135號機車違規遭舉發，使用本人遺失之
    駕照冒用本人名義給警察開立罰單，本人從未騎乘ARJ-135
    號機車且本人也不認識該車車主，罰單上之簽名亦與本人簽
    名字跡不符，為此聲明異議，請求撤銷原處分等語。
三、按汽車駕駛人在6個月內，違規記點共達6點以上者，吊扣駕
    駛執照1個月。又汽車駕駛人違反本條例，經主管機關裁決
    後逾20日未向管轄地方法院聲明異議，或其聲明異議經法院
    裁定確定，而不依裁決或裁定繳送駕駛執照者，按其吊扣期
    間加倍處分；仍不依限期繳送駕駛執照者，吊銷其駕駛執照
    ；處罰條例第63條第3項前段、第65條第2款，分別定有明文
    。
四、本院審查:
  (一)異議人經舉發機關以騎乘林和弘所有車牌號碼FC7-002號
    重型機車，於96年02月27日晚間20時09分許，在台北縣中和
    市○○路與泰和路交岔路口，有「闖紅燈」為由製單當場舉
    發。騎乘丙○○所有車牌號碼ARJ-135號重型機車，於96
    年05月20日晚間19時12分許，在台北縣中和市○○路與安樂
    街交岔路口，有「紅燈左轉」違規事由為由予以製單舉發。
    又該2違規行為並分別經原處分機關即交通部公路總局嘉義
    區監理所台南監理站，依處罰條例第63條第1項第3款各計違
    規點數3點，合計6點。嗣後原處分機關復以異議人「在6個
    月內，駕照違規記點共達6點以上」為由，於96年8月10日依
    處罰條例第63條第3項前段及第24條第1項第5款之規定，裁
    處異議人吊扣駕駛執照1個月及應接受道路交通安全講習乙
    節，有：
    原處分機關嘉監南字第裁00-000000000號栽決書及第裁74
      -C00000000號栽決書影本 (見本院卷第22頁)。
    台北縣政府警察局中和分局中和派出所北縣警交字第C000
      00000號及台北縣政府警察局中和分局安平派出所北縣警
      交字第C00000000號舉發違反道路交通管理事件通知單影
      本 (見本院卷第5頁)。
    異議人違規查詢報表 (見本院卷第6頁)。
    等件為證，且為異議人所不否認，此部分事實當可認定。
  (二)第三人丙○○於94年8月間某日，在臺北市○○區○○路京
    華城喜滿客戲院內，拾獲脫離所有人即異議人甲○○持有之
    身分證1張、行照1張及駕駛執照2張。嗣丙○○於96年5月20
    日19時12分許，騎乘ARJ-135號重型機車，行經臺北縣中和
    市○○路與安樂街口，因違規左轉為臺北縣政府警察局中和
    分局安平派出所警員告發，丙○○為規避罰則，竟基於行使
    偽造私文書之犯意，於員警所開發之北縣警交字第C0000000
    0號臺北縣政府警察局舉發違反道路交通管理事件通知單「
    收受通知聯者簽章欄」上偽簽「甲○○」之簽名1枚，表示
    受領該份違規通知單後，復同時將該份違規通知單提出行使
    交還予取締之警員，足生損害於甲○○之權益及警局對道路
    交通管理之正確性。嗣於96年10月27日0時50分許，丙○○
    行經臺北縣中和市○○路332號前，因形跡可疑為警盤查，
    經警要求出示身分證件，發覺有異，始查悉上情，並起出甲
    ○○所有之駕駛執照2張、行照1張及上開臺北縣政府警察局
    舉發違反道路交通管理事件通知單收執聯2張。丙○○因上
    開行使偽造私文書行為所涉刑事案件，業經臺灣板橋地方法
    院檢察署檢察官查明丙○○犯罪屬實後，乃向臺灣板橋地方
    法院聲請簡易判決，復經臺灣板橋地方法院以97年度簡字第
    1078號刑事簡易判決判處丙○○有期徒刑4月，並減為有期
    徒刑2月。另臺北縣政府警察局舉發違反道路交通管理事件
    通知單2紙（北縣警交大字第C00000000號移送聯、存查聯）
    上「收受通知聯者簽章欄」上偽造之「甲○○」署押各壹枚
    ，均沒收等事實，亦有：
    異議狀及其所附證據資料(見本院卷第3頁至第7頁)。
    台南市警察局第2分局長樂派出所異議人調查詢問筆錄、
      受理各類案件紀錄表影本、受理刑事案件報案3聯單影本
      、刑案報案處理系統詳細資料 (見本院卷第10頁至第14頁
      、第58頁至第63頁)。
    異議人駕籍資料(見本院卷第28頁至第31頁)。
    車牌號碼ARJ-135號重型機車車籍資料 (見本院卷第34頁)
    異議人代理人乙○○於本院調查時所為陳述 (見本院卷第
      47頁至第49頁)。
    丙○○台灣高等法院前案紀錄表(見本院卷第36頁)。
    臺灣板橋地方法院檢察署檢察官96年度偵字第26365號聲
      請簡易判決處刑書(見本院卷第51頁至第54頁)。
    臺灣板橋地方法院97年度簡字第1078號刑事簡易判決。
    等在卷可參。依此足認，台北縣政府警察局中和分局安平派
    出所北縣警交字第C00000000號舉發通知單及原處分機關嘉
    監南字第裁74-C00000000號栽決書所示「闖紅燈」之違規行
    為，異議人辯稱其並非本件違規駕駛人，係資料遭人冒用等
    語，即非虛構，故該違規行為自不可處罰異議人。而原處分
    機關以該處分所認定之違規事實為基礎，以異議人有「在6
    個月內，駕照違規記點共達6點以上」而逕予裁罰異議人吊
    扣駕駛執照1個月並接受道安講習，即失所據，顯非適法。
  (三)復按本條例之處罰，受舉發違反道路交通管理事件之受處罰
    人，認為受舉發之違規行為應歸責他人者，應於舉發違反道
    路交通管理事件通知單應到案日期前，檢附相關證據及應歸
    責人相關證明文件，向處罰機關告知應歸責人，處罰機關應
    即另行通知應歸責人到案依法處理。逾期未依規定辦理者，
    仍依本條例各該違反條款規定處罰，處罰條例第85條第1項
    定有明文。北縣警交字第C00000000號舉發通知單上所記載
    之應到案日期為96年6月20日前，此有舉發通知單影本附卷
    可稽 (見本院卷第5頁)，而異議人雖未於應到案日期前，檢
    附相關證據及應歸責人相關證明文件，向處罰機關告知應歸
    責人為何人。然查該件舉發通知單僅由偽造異議人簽名之丙
    ○○當場簽收，並未向異議人為送達，異議人即無從得知上
    揭應到案日期，該舉發單上應到案日期之記載即無從對異議
    人發生效力。況異議人於收受該案裁決書知悉違規事實存在
    時，亦不知何人冒用其姓名，自無法依上揭規定檢附相關證
    據及應歸責人相關證明文件，向處罰機關告知應歸責於何人
    ，依此即難認異議人有何違反上揭規定之情形，附此敘明。
五、綜上所述，異議人之異議為有理由，本件原裁決處分既有前
    述於法未合之情形，自應由本院裁定將原處分撤銷，並另為
    異議人不罰之諭知，以資適法。
六、據上論斷，應依道路交通案件處理辦法第20條前段，裁定如
    主文。
中    華    民    國    97    年    5     月    16    日
                        交通法庭法  官  蔡直青
以上正本證明與原本無異。
如不服本裁定，應於收受送達後5日內向本院提出抗告狀。（應
附繕本）
                                書記官  劉鴻瑛
中    華    民    國    97    年    5     月    19    日


司法院資訊處製作；財團法人民間司法改革基金會備份。
